臺灣桃園地方法院民事裁定
110年度訴字第1903號
原      告  良京實業股份有限公司
                      設臺北市○○區○○○路0段0號0樓  法定代理人  平川秀一郎

訴訟代理人  陳俐伃  
被      告  葉旭盛即葉丁滄


上列當事人間請求返還借款事件，本院裁定如下：
    主    文
本件移送臺灣臺北地方法院。
    理    由
一、訴訟之全部或一部，法院認為無管轄權者，依原告聲請或依
    職權以裁定移送於其管轄法院，民事訴訟法第28條第1項定
    有明文；當事人就關於一定法律關係而生之訴訟，得以合意
    定第一審管轄法院，惟於民事訴訟法定有專屬管轄之訴訟，
    不適用之，同法第24條第1項、第26條亦有明文。準此，除
    專屬管轄外，因雙方當事人之合意，使本無管轄權之法院因
    而有管轄權，本有管轄權之法院即喪失管轄權，合意管轄一
    經約定，原告即應向合意管轄之法院起訴，不得向他法院起
    訴。從而，當事人以合意定第一審管轄法院者，如具備上開
    法定要件，當事人及法院均應受其拘束，關於合意管轄之規
    定，除專屬管轄外，得排斥其他審判籍而優先適用（參見最
    高法院99年度台抗字第110號裁定意旨）。次按債權讓與係
    以移轉特定債權為標的之契約，其受讓人固僅受讓債權，而
    非承受契約當事人之地位，惟對於債之同一性不生影響，因
    此附隨於原債權之抗辯權，亦不因債權之讓與而喪失。且所
    謂得對抗讓與人之事由，不獨實體法上之抗辯，訴訟法上之
    抗辯亦包括在內，如合意管轄之抗辯及仲裁契約之抗辯等（
    最高法院87年度台抗字第630號裁定要旨可參）。
二、經查，原告主張被告前向臺東區中小企業銀行股份有限公司
    （下稱臺東企銀）及慶豐商業銀行股份有限公司（下稱慶豐
    銀行）申請信用貸款，然被告未遵期清償，尚有欠款，嗣臺
    東企銀將對被告之上開債權讓與原告；慶豐銀行則將對被告
    之上開債權讓與慶銀資產管理股份有限公司，再經該公司讓
    與債權予原告，故原告本件爰依貸款契約、消費借貸及債權
    讓與之法律關係，請求被告清償債務，而觀諸臺東企銀與被
    告於民國94年2月21日間簽立借貸金額為新台幣（下同）20
    萬元之授信約定書第22條約定：「立約人同意本契約以貴行
    台北分行（部）為履行地，如因本契約涉訟時，立約人合意
    以貴行總行或各分行（應解為上開履行地分行）所在地之地
    方法院或台東地方法院為第一審管轄法院，但法律有專屬管
    轄之規定者，從其規定。」（見本院卷第9頁），又臺東企
    銀總行設於臺北市中正區，有經濟部商工登記公示資料查詢
    在卷可稽，而本件被告與臺東企銀往來之分行則為臺北市中
    山區台北分行，堪認臺東企銀與被告就前開契約係合意由臺
    灣臺北地方法院（下稱臺北地院）或臺灣臺東地方法院（下
    稱臺東地院）管轄。再參以本件原告起訴主張之事實，並無
    涉於專屬管轄規範之法律關係，揆諸前揭法條規定及說明，
    上開合意管轄約定不因債權讓與而喪失，且得排斥其他審判
    籍而優先適用，是以，本件就前開契約所生之爭訟應由臺北
    地院或臺東地院管轄，並非本院管轄。另依據慶豐銀行與被
    告間所簽訂之貸款契約書（下稱系爭契約）第18條約定：「
    本借款涉訟時，雙方同意以桃園地方法院為第一審管轄法院
    。但法律有專屬管轄之特別規定者，從其規定」（見本院卷
    第17頁），係約定由本院管轄。惟慶豐銀行係經營銀行業務
    之法人，該合意管轄條款為其預定用於同類契約之條款而成
    立，而被告於簽約時之居所地及目前之戶籍址均在臺北市松
    山區（見本院個資卷），其至本院應訴不便，是基於雙方經
    濟地位強弱，及為此所須付出時間、勞力及費用等程序利益
    之考量，以事先擬定之定型化契約條款約定本院為管轄法院
    ，即難認無顯失公平，為保護經濟上相對弱勢之被告，就系
    爭契約應排除合意管轄規定之適用，而仍依民事訴訟法第1
    條之規定，以被告之住所地法院即臺北地院為管轄法院。本
    院審酌上情，為兼顧當事人之利益，避免本訴分別移送不同
    法院，徒增奔波以及調查證據便利性，兼符合前開契約有關
    合意管轄之約定意旨，認將本件全部移送臺北地院，應屬妥
    適，爰依職權將本件移送於臺北地院。
三、依首開法條規定，裁定如主文。
中　　華　　民　　國　　111 　年　　1 　　月　　26　　日
                  民事第二庭    法　官　李麗珍
以上正本係照原本作成。
如對本裁定抗告，須於裁定送達後10日內向本院提出抗告狀，並
應繳納抗告費新台幣1000元。
中　　華　　民　　國　　111 　年　　1 　　月　　26　　日
                                書記官  謝伊婕